臺灣高等法院刑事判決　　　　　　　　　　　　　九十一年度上訴字第一三五六號
　　上　訴　人　臺灣新竹地方法院檢察署檢察官
　　被　　　告　甲○○
　　　　　　　　乙○○
右上訴人因被告違反臺灣地區與大陸地區人民關係條例等案件，不服臺灣新竹地方法
院九十一年度訴字第一三七號，中華民國九十一年四月四日第一審判決（起訴案號：
臺灣新竹地方法院檢察署九十年度偵字第七二三五號）提起上訴，本院判決如左：
    主  文
上訴駁回。
    理  由
一、公訴意旨略以：被告甲○○係福隆航三二號（編號ＣＴ四－一０五六號）漁船之
    船員，於民國九十年十二月八日晚上七時十九分許，在新竹市新竹漁港安檢所前
    ，因急欲前往卸魚碼頭卸貨拍賣，竟基於使大陸地區人民非法進入臺灣地區之犯
    意，指示同船之大陸漁工即另被告乙○○（平日暫居於新竹籍大陸漁工船協同發
    二號，為福茂十六號、編號ＣＴ四－一四三三號漁船申請之大陸船員）自行上岸
    並走回協同發二號漁船；被告乙○○係中國大陸地區人民，明知人民入出境，應
    向內政部警政署入出境管理局申請許可，未經許可者，不得入出境，竟仍未經許
    可，於前揭時地，自福隆航三二號自行上岸，欲前往協同發二號漁船，惟被告乙
    ○○一上岸即為新竹漁港安檢所安檢員所發覺並查獲，因認被告甲○○涉犯台灣
    地區與大陸地區人民關係條例第七十九條第一項之使大陸地區人民非法進入臺灣
    地區罪嫌，被告乙○○涉犯國家安全法第六條第一項未經許可入出境罪嫌云云。
二、按犯罪事實應依證據認定之，無證據不得推定其犯罪事實。又不能證明被告犯罪
    者，應諭知無罪之判決，刑事訴訟法第一百五十四條、第三百零一條第一項定有
    明文。又按臺灣地區與大陸地區人民關係條例第十五條第一款規定之所謂「使大
    陸地區人民非法進入臺灣地區」者，須客觀上確有使大陸地區人民進入臺灣地區
    之行為，主觀上亦應同時具備使大陸地區人民留滯臺灣地區之故意，始足當之，
    二者缺一不可。
三、訊據被告甲○○、乙○○固均坦承於右揭時地，因甲○○忙於卸貨，無暇送大陸
    漁工乙○○返回其暫居之海上旅館即停泊於上開漁港內之漁船協同發二號，而指
    示乙○○自行上岸走回協同發二號等情，惟均堅決否認有何公訴意旨所旨之犯行
    ，被告甲○○辯稱：乙○○是合法的大陸漁工，伊出海欠工人，就去海上旅館跟
    他的老闆說，寫一份切結書，再去安檢所拿船員證出海，進出海都有報關，伊並
    沒有使乙○○非法進入臺灣地區，伊是將乙○○帶去給安檢所阿兵哥，請阿兵哥
    帶回檢查哨旁的海上旅館等語；被告乙○○則以：伊平常吃、住都在海上旅館，
    出海時漁船會直接到旅館邊來接載，回來時亦會直接送伊回海上旅館，有時船主
    他們比較忙要卸貨會請阿兵哥帶伊回去，這次是甲○○叫伊自己上岸回去協同發
    二號漁船等語置辯。而公訴人認被告二人分別涉有上開犯行，無非以：右開事實
    業據被告二人之自白，證人范耀峰、王子建之證詞及漁船資料一份在卷可稽，為
    其論據。
四、惟查：
（一）被告乙○○於九十年九月六日，經新竹區漁會所屬福茂十六號（編號ＣＴ四－
      一四三三號）漁船，在臺灣地區離岸十二浬以外海域僱用之大陸船員，並申請
      隨船進入臺灣地區離岸十二浬以內，經暫置於停泊於新竹市新竹漁港內之我國
      籍協同發二號漁船上居住，嗣於九十年十二月八日，我國籍福隆航三二號（編
      號ＣＴ四－一○五六號）漁船向上開福茂十六號漁船船主林永和及協同發二號
      漁船漁主許玉錚，僱用該名大陸漁工乙○○在臺灣地區離岸海域作業，而該福
      隆航三二號漁船隨即搭載大陸漁工乙○○於九十年十二月八日上午五時十一分
      離開上開新竹漁港出海作業，並於同日晚間七時十九分進港等情，為被告乙○
      ○、甲○○迭於偵審中所坦承，復有新竹市政府九十年九月二十七日（九十）
      府建漁字第六六六六Ｏ號函、乙○○之勞務證及出海船民證、福茂十六號漁船
      之切結保證書、臺灣地區漁船在臺灣地區離岸十二浬以外海域僱用大陸船員上
      船報告表、臺灣船舶聘用人員勞務證等影本、福隆航三二號漁船之切結書及新
      竹安檢所進出港檢查表附卷可憑（見原審卷第二十一、二十二、二十四、二十
      六、二十七頁，偵查卷第十、十三、二十頁），足認被告乙○○係福茂十六號
      （編號ＣＴ四－一四三二號）漁船所合法僱用之大陸漁工無疑。
（二）按國家安全法第三條規定：人民入出境，應向內政部警政署入出境管理局申請
      許可，未經許可不得入出境；依同法施行細則第二條所稱入出境，係指入出臺
      灣地區而言。臺灣地區與大陸地區人民關係條例第十五條第一款亦規定：不得
      使大陸地區人民非法進入臺灣地區。而所謂「臺灣地區」，依臺灣地區與大陸
      地區人民關係條例第二條第一款規定，係指臺灣、澎湖、金門、馬祖及政府統
      治權所及之其他地區。又按中華民國主權及於領海、領海之上空、海床及其底
      土；中華民國領海為自基線起至其外側十二浬間之海域，中華民國領海及鄰接
      區法第二條、第三條分別定有明文。是我國領土所及除狹義之臺灣地區陸地領
      土外，在十二浬領海區域內，亦屬我國政府統治權範圍所及，應屬廣義之領土
      範圍。而依上開理由（一）所示相關文件內容清楚可知，被告乙○○於九十年
      九月六日即為我國籍福茂十六號漁船經主管機關許可所合法聘雇，並經准許進
      入我國領海十二浬以內，及至九十年十二月八日止，均暫於我國領海內之我國
      籍協同發二號漁船（即海上旅館）上居住，嗣被告乙○○於九十年十二月八日
      ，另經我國籍福隆航三二號漁船合法僱用，於該日上午五時十一分向新竹漁港
      安檢所報關出海捕魚，於同日晚間七時十九分返回漁港亦經進港報關等情，是
  被告乙○○自九十年九月六日起至同年十二月八日止，已經許可進入我國政府
      統治權範圍所及之領海十二浬以內，顯已合法進入臺灣地區，足證被告乙○○
      進入臺灣地區之行為，係經許可入境至明。
（三）再按經許可進入臺灣地區之大陸地區人民，不得從事與許可目的不符之活動；
      其許可辦法，由有關主管機關擬訂，報請行政院核定後發布之，臺灣地區與大
      陸地區人民關係條例第十條第二項、第三項分別定有明文。而依上開條例所制
      定之「臺灣地區漁船船主接駁受僱大陸地區船員許可辦法」第七條規定：僱用
      大陸船員之漁船經許可進入十二浬以內海域後，除不得作業外，漁船應直接駛
      往劃定地區，將大陸船員暫置原船或其他漁船，並由直轄市、縣（市）政府漁
      業主管機關查核；其涉及治安者，由當地警察機關處理。經查，雖證人即海山
      中隊部一等兵范耀峰於檢察官偵查中證稱：在新竹漁港安檢所前，甲○○有請
      伊幫忙帶乙○○上岸回他的漁船（即海上旅館協同發二號漁船），但伊再三拒
      絕，他們二人都知道，但甲○○不理，而乙○○也不管，就上岸走回他的漁船
      ，後來伊跟他老闆溝通說他違反規定等語（見偵查卷第三十六頁反面），及證
      人即海巡隊第十二巡防隊員警王子建證稱：被告二人明知大陸漁工不得上岸的
      規定等語（見偵查卷第三十七頁），並為被告乙○○、甲○○二人所坦承，可
      知被告甲○○為圖便利，於進港後怠於以漁船直接載送被告乙○○返回所暫居
      之海上旅館，竟指示被告乙○○自行上岸徒步走回亦停泊於該港內之協同發二
      號漁船之行為，固於規定不合，但充其量僅係違反大陸漁工不得上岸之行政規
      定即前揭許可辦法而已，尚非違反刑罰法律之入境行為，公訴人尚有誤會。而
      被告乙○○既係臺灣地區漁船合法申請進入臺灣地區離岸海域工作之大陸漁工
      ，其獲准進入臺灣地區之合法行為，並不能因其嗣違反行政規定登岸，即認被
      告甲○○有使大陸地區人民非法進入臺灣地區之犯行，被告甲○○之行為亦與
      上開臺灣地區與大陸地區人民關係條例第七十九條第一項之規定不符。
（四）再者，被告甲○○主觀上係為使被告乙○○返回所暫居之海上旅館，始指示被
      告乙○○上岸，而被告乙○○主觀上亦係為返回其海上旅館，始上岸登上一小
      段臺灣地區之陸地，為渠等迭於警訊、偵審中所供承在卷，亦經前揭證人范耀
      峰結證屬實（見偵查卷第三十六頁反面），則被告甲○○、乙○○主觀上均無
      使大陸地區人民乙○○留滯臺灣地區之故意，自亦難以臺灣地區與大陸地區人
      民關係條例第七十九條第一項、國家安全法第六條第一項之規定相繩。
（五）綜上所述，被告甲○○與乙○○二人之行為均雖違反大陸漁工不得上岸之行政
      規定，自應依相關規定處以行政罰，但究與上開刑罰法規之規定有悖，此外，
      復查無其他積極證據足以認定被告二人有公訴人所指之上開犯行，是被告二人
      之犯罪應屬不能證明。
五、原審因而以不能證明被告犯罪，諭知被告無罪之判決，經核並無不合。檢察官上
    訴意旨，仍執前詞，指摘原判決不當，為無理由，應予駁回。
據上論斷，應依刑事訴訟法第三百六十八條，判決如主文。
本案經檢察官張秋雲到庭執行職務。
中      華      民      國    九十一    年      六      月    二十八    日
                              臺灣高等法院刑事第四庭
                                  審判長法  官  蔡  永  昌
                                        法  官  陳  榮  和
                                        法  官  徐  昌  錦
右正本證明與原本無異。
檢察官得就被告甲○○部分上訴。
其餘不得上訴。
                                         書記官  王  崑  煜
中      華      民      國    九十一    年      七      月     一      日
